【裁判字號】    98,家訴,5
【裁判日期】    980716
【裁判案由】    給付扶養費
【裁判全文】
臺灣屏東地方法院民事判決               98年度家訴字第5號
原      告  乙○○○
特別代理人  甲○○
被      告  丙○○
                        樓之2.
上列當事人間請求給付扶養費等事件，本院於民國98年7 月2 日
言詞辯論終結，判決如下：
    主  文
原告之訴及假執行之聲請均駁回。
訴訟費用由原告負擔。
    事實及理由
一、按無訴訟能力人有為訴訟之必要，而無法定代理人，或法定
    代理人不能行代理權者，其親屬或利害關係人得聲請受訴法
    院之審判長，選任特別代理人，民事訴訟法第51條第2 項定
    有明文。本件原告乙○○○因顱內動脈流破裂併蜘蛛膜下腔
    出血及腦室出血暨水腦症述後，目前肢體無力，無法行走，
    大小便失禁，日常生活需專人照顧，意識不清，無法與外界
    溝通等情，有卷附長庚紀念醫院診斷證明書為證，並據其夫
    甲○○到庭陳述明確，足見原告乙○○○已無訴訟能力。而
    原告乙○○○未經禁治產宣告，並無法定代理人，亦有其戶
    籍謄本在卷可稽。茲因原告乙○○○有提出給付扶養費訴訟
    之必要，由其夫甲○○聲請為其選任特別代理人，即屬有據
    ，爰選任原告之夫甲○○擔任原告之特別代理人（甲○○請
    求扶養費部分已據當庭撤回），先予敘明。
二、原告主張：原告因腦部病變，鎮日臥床需有專人看護，已不
    能維持生活而需子女扶養。被告為原告之長子，於原告極需
    扶養之時，棄之不顧，原告除由其他兒子處獲得生活接濟、
    扶養外，不足之處只得四處借貸籌措。依行政院主計處公佈
    之94年度國民消費支出，每人平均每月消費支出為新台幣（
    下同）13,852元，原告需支出醫療看護費用，每月所需勢必
    更高，應以18,000元計算為合理。原告有三子，應由三子平
    均分擔，即每人每月應負擔6,000 元。回溯計算2 年，則被
    告應給付原告144,000 元。又被告多年來棄置原告於不顧，
    原告有預為請求將來扶養費之必要，故另請求被告自98年4
    月1 日起至原告死亡之日止，按月給付原告6,000 元。爰依
    民法第1114條第1 款之規定，提起本訴，並聲明：(一)被告給
    付原告144, 000元及自起訴狀繕本送達翌日起至清償日止，
    按年息百分之五計算之利息。(二)被告應自98年4 月1 日起至
    原告死亡之日止，按月於每月1 日各給付原告6,000 元。(三)
    原告願供擔保，請准宣告假執行。
三、被告則以：原告自己有財產足以維持生活，伊雖有工作賺錢
    但有高額負債，無力扶養原告等語，資為抗辯，並聲明：原
    告之訴駁回。
四、按直系血親相互間互負扶養之義務；又受扶養權利者，以不
    能維持生活而無謀生能力者為限，前項無謀生能力之限制，
    於直系血親尊親屬不適用之，民法第1114條第1 款及第111
    7 條分別定有明文。本件原告係被告之母，乃被告之直系血
    親尊親屬，有兩造之戶籍謄本在卷可稽，是若原告不能維持
    生活時，被告即須負扶養義務，至於原告有無謀生能力，則
    在所不問。又所謂「不能維持生活」，係指不能以自己之財
    產維持生活而言。原告主張其已不能維持生活為被告所否認
    ，並以前詞置辯，則本件應審就者為原告是否已達不能維持
    生活之程度而符合受扶養之要件。經查，原告於96年度領有
    屏東公館郵局、萬丹社皮郵局利息所得高達48,597元，另有
    兆豐金融控股股份有限公司之股利憑單16 ,346 元，名下亦
    有投資財產總額100,000 元。此有原告96 年 度稅務電子閘
    門財產所得調件明細表在卷可參。而查原告於郵局之存款餘
    額截至98年6 月8 日止，尚有存簿儲金一戶，結存2,261 元
    ，定期儲金二戶，結存分別為1,500,000 元、550,000 元，
    合計達2,052,261 元，此有中華郵政股份有限公司屏東郵局
    98年6 月16日屏營字第0985001519號函1 件在卷可考。是原
    告雖無薪資收入，但有上述存款及投資，尚難認原告已至無
    法維持生活之程度。原告雖主張其現有之存款不夠花用，惟
    未能提出證據以實其說，是其所言，尚難採信。原告依其現
    有財產既得以維持生活，參諸首揭規定意旨，即難認原告有
    受扶養之權利。從而，原告依民法第1114條第1 項第1 款之
    規定，請求被告給付如聲明所示之扶養費，即屬無據，應予
    駁回。原告之訴既經駁回，其假執行之聲請已失所附麗，應
    併予駁回。
五、本件事證已臻明確，兩造其餘攻擊防禦方法，核與判決之結
    果無影響，爰不逐一論述指駁，併此敘明。
六、據上論結，本件原告之訴為無理由，依民事訴訟法第78 條
    ，判決如主文。
中    華    民    國    98    年    7     月    16    日
                        家事庭法  官  楊中琪
以上正本係照原本作成。
如對本判決上訴，須於判決送達後20日內向本院提出上訴狀並表
明上訴理由，如於宣示後送達前提出上訴者須於送達後10日內補
提上訴理由書（須附繕本）。
                              書記官  簡慧瑛
中    華    民    國    98    年    7     月    16    日


司法院資訊處製作；財團法人民間司法改革基金會備份。
